臺灣高雄地方法院刑事判決　　　　　　 95年度易緝字第181號
公　訴　人　臺灣高雄地方法院檢察署檢察官
被　　　告　乙○○
上列被告因詐欺案件，經檢察官提起公訴（90年度調偵續字第14
號），本院判決如下：
    主  文
乙○○無罪。
    理  由
一、公訴意旨略以：被告乙○○明知己身經濟困頓，猶意圖為自
    己不法之所有，於民國89年1 月5 日在高雄縣鳳山市○○○
    路42號3 樓甲○○住處，向甲○○佯稱欲出售其所有之營業
    計程車，甲○○信以為真，而與之訂定汽車買賣合約書，雙
    方約定乙○○將其所有所有1995年份、廠牌喜美、車牌號碼
    BW-298之營業計程車乙部，以總價款新台幣（以下同）17
    萬5 千元，由甲○○先交付15萬元之定金於乙○○，並於89
    年6 月30日辦理過戶時，甲○○再支付尾款2 萬5 千元予甲
    ○○。嗣至雙方之約定過戶日，甲○○未見乙○○辦理過戶
    ，查覺乙○○於收受定金15萬後，已將該車又轉賣他人，致
    甲○○受有交付定金15萬元之損失，始悉受騙乙情。因認被
    告乙○○涉犯刑法第339 條第1 項之詐欺罪嫌云云。
二、按犯罪事實應依證據認定之，無證據不得認定其犯罪事實；
    不能證明被告犯罪者，應諭知無罪之判決，刑事訴訟法第15
    4 條第2 項、第301 條第1 項分別定有明文。復按刑事訴訟
    上證明之資料，無論其為直接或間接證據，均須達於通常一
    般之人均不致有所懷疑，而得確信其為真實之程度，始得據
    為有罪之認定，若關於被告是否犯罪之證明未能達此程度，
    而有合理懷疑之存在，致使無從形成有罪之確信，根據「罪
    證有疑，利於被告」之證據法則，即不得遽為不利被告之認
    定，亦有最高法院76年度臺上字第4986號判例可資參照。再
    按告訴人之告訴，係以使被告受刑事訴追為目的，是其陳述
    是否與事實相符，仍應調查其他證據以資審認（最高法院52
    年度台上字第1300號判例意旨參照）。末按刑法第339 條詐
    欺罪之成立，須行為人意圖為自己不法之所有，而行使詐術
    使人陷於錯誤而交付財物或行為人因此而獲得財產上之不法
    利益為要件，而債務人於債之關係成立後，如有債務不履行
    之情形，在一般社會經驗上可能之原因甚多，縱令出於惡意
    而有遲延給付或不為給付之情形，苟無足以證明其在債之關
    係發生時自始故意藉此從事財產犯罪之積極證據，根據前引
    刑事訴訟法第154 條第2 項之規定及最高法院判例之意旨，
    仍不得僅以債信違反之客觀事態，即推定債務人原有詐欺取
    財或得利之犯意。
三、公訴意旨認被告涉犯詐欺取財罪嫌，無非係以：(1)被告乙○
    ○坦承於上揭時、地簽訂汽車買賣合約書之事實、(2)證人即
    告訴人甲○○之指述、(3)證人張耀宗之證述、(4)汽車買賣合
    約書影本為其論據。
四、訊據被告坦承確曾簽立前揭汽車買賣合約書乙節，核與告訴
    人甲○○之證述相符，並有該汽車買賣合約書可證，此部分
    之事實固堪認定。惟被告堅詞否認有何詐欺告訴人甲○○之
    犯行，其辯稱：簽該買賣合約書是因為我欠告訴人甲○○互
    助會會款，告訴人甲○○要我簽來擔保的，並不是真的要賣
    車給他，況且事後我已經把錢拿給受甲○○委託向我收錢的
    人，達成和解並簽立和解書等語。經查：
  (一)告訴人甲○○雖曾於偵查中指稱：被告乙○○係以175,000
    元之代價將車牌號碼BW-298之營業計程車，出售予伊，伊並
    曾交付150,000 元之車款予被告乙○○云云（見臺灣高雄地
    方法院檢察署89年度他字卷第1899號卷第7 頁、89年度偵字
    第26072 號卷第6 頁），惟其復於本院訊問時則陳稱：175,
    00 0元中75,000元是租2 年計程車的對價，另外的100,000
    元才是車子的費用云云（見本院90易字第4503號卷第14頁）
    ，與其上開指述之情節已有相歧，則告訴人甲○○於偵查中
    之指述，是否屬實，已難盡信。另告訴人甲○○實際並未向
    被告乙○○購買前開車牌號碼BW-298之營業計程車，係因被
    告曾參加由甲○○擔任會首之互助會，於標得其中1 互助會
    會款後，欲再下標另1 互助會，甲○○為擔保其日後得向被
    告收取死會之互助會會款，始要求被告須簽立上揭汽車買賣
    合約書之事實，業據證人即告訴人甲○○結證在卷（見本院
    95 年 度易緝字第181 號卷第70頁）。衡諸甲○○於本院審
    理中之證述，業經具結，其心理上受有如不據實陳述，將遭
    偽證罪追訴之負擔，故本院認其上開於審理中證言之憑信性
    較前揭偵查中之指述為高，而可採信。足見被告上開所辯：
    係甲○○為擔保其會款債權，始要求被告簽立汽車買賣合約
    書等語，應屬可信。是甲○○既未因被告簽立汽車買賣合約
    書，而另行交付150,000 元予被告，則自難認被告係施用詐
    術而取得財物，核被告所為尚與詐欺取財罪之構成要件有間
    。
  (二)又被告於簽立汽車買賣合約書後，仍繳納數會互助會會款予
    甲○○之事實，業據甲○○於偵查中及本院審理中證述在卷
    ，其於偵查中證稱：汽車買賣合約書簽立在前，之後的互助
    會還（有）在繳等語（見90年度調偵字第464 號卷第11頁背
    面）；其於審理中則證稱：被告是在標第2 個互助會之前簽
    立汽車買賣合約書的，被告標了第2 個互助會之後又繳了3
    、4 會的會款等語（見本院95年度易緝字第181 號卷第72頁
    ），是被告既於先後標得2 個互助會後，仍繼續繳納數會之
    互助會會款，益證被告於簽立汽車買賣合約書之初，並未有
    何不法所有之意圖。又縱令被告事後未依前開汽車買賣合約
    書，其將前揭營業用計程車過戶予甲○○，復有部分互助會
    會款債務尚未清償，然亦屬民事之糾葛，應與刑事詐欺罪無
    涉。
  (三)另告訴人甲○○曾委託力大應收帳款財務有限公司，向被告
    追討其餘積欠之互助會會款，被告並已於93年4 月22日以10
    萬元與該公司人員達成和解之事實，業據證人甲○○到庭證
    述甚明（見本院卷第71頁、第73頁），復有被告庭呈之和解
    書1 紙可佐（見本院卷第79頁）。而觀諸該和解書之備註欄
    亦載明：「雙方達成和解，債權人對債務人之告訴，全部撤
    銷」，是甲○○所委託之力大應收帳款財務有限公司人員既
    已於收取10萬元之金額後，並與被告達成和解，衡情應係基
    於甲○○之事前之授意而為，益證本件應係民事糾紛無訛。
  (四)至證人張耀宗雖曾於偵查中結證稱：我在89年1 月5 日有在
    甲○○住處，甲○○要買（被告所有）喜美轎車，以15萬元
    交給被告乙○○，我有看見被告拿15萬元，是甲○○拿給他
    的云云（見本90年度調偵續字第14號卷第18頁背面），惟證
    人張耀宗前開證述，核與前開告訴人甲○○於本院審理時結
    證之情節，並不相合，尚難據為不利被告認定之依據。
五、綜上所述，公訴人所指之前揭事證，既無法使本院確信被告
    涉有何詐欺取財罪。此外，復查無其他積極證據，足資證明
    被告犯有何其他詐欺之犯行，是被告犯罪即屬不能證明，揆
    諸前揭說明，自應為被告無罪之諭知。
據上論斷，應依刑事訴訟法第301 條第1 項前段，判決如主文。
本案經檢察官丙○○到庭執行職務。
中　　華　　民　　國　　96　　年　　1 　　月　　31　　日
                  刑事第八庭    審判長法　官  李政庭
                                      法　官  王俊彥
                                      法  官  李育信
以上正本證明與原本無異。
如不服本判決，應於收受送達後10日內向本院提出上訴書狀。
中　　華　　民　　國　　96　　年　　1 　　月　　31　　日
 　　　　　　　　　　　　　　　       書記官  廖佳玲
